【裁判字號】    92,上易,165
【裁判日期】    920327
【裁判案由】    竊盜
【裁判全文】
臺灣高等法院高雄分院刑事判決                   九十二年度上易字第一六五號
    上  訴  人  臺灣高雄地方法院檢察署檢察官
    上  訴  人
    即  被  告  乙○○
    （原名廖明禮）
    被      告  甲○○
右上訴人因被告竊盜案件，不服臺灣高雄地方法院九十一年度易字第二三九七號，中
華民國九十一年十二月二十日第一審判決（起訴案號：臺灣高雄地方法院檢察署九十
年度偵字第二一二九三號、九十一年度偵字第一三０號、九十一年度偵字第七０五號
、九十一年度偵字第一四八七二號，併辦案號：九十二年度偵字第一四六八號）提起
上訴，本院判決如左：
    主  文
原判決關於甲○○部分撤銷。
甲○○連續竊盜，處有期徒刑柒月。
其他上訴駁回。
    事  實
一、乙○○基於意圖為自己不法所有之概括犯意，先於民國九十年十一月十一日凌晨
    零時許，在高雄市前鎮區○○○○路小貨船停靠區，竊取洪郭杏所有供洪金木使
    用之高雄籍「大國源」小貨船一艘（上有抽水幫浦二具、塑膠油管二條），得手
    後，隨即將之開往高雄市前鎮區○○○○路「漁訓中心」碼頭，停放在高雄籍「
    穩亨號」漁船旁，再以0000000000號行動電話與甲○○聯絡，以新臺
    幣（下同）約二千元之代價，要甲○○到場共同竊取「穩亨號」漁船油箱內之柴
    油，甲○○遂到場與乙○○共同基於意圖為自己不法所有之犯意聯絡，將「大國
    源」上之塑膠油管連接「穩亨號」漁船之油箱，再以「大國源」上之抽水幫浦抽
    取「穩亨號」漁船油箱內之柴油，而以此方式著手行竊「穩亨號」漁船油箱內之
    柴油，廖佳濬隨即離開現場，由甲○○一人在場負責看顧，嗣於未得手之際，即
    於同日凌晨零時五十分許為「穩亨號」漁船工人王廷富發現，甲○○隨即逃離現
    場，嗣甲○○因受乙○○指使湮滅竊油之證據，乃返回現場欲割斷竊油所用之油
    管時，於同日凌晨四時五十分許為警當場逮捕。甲○○復於同年十二月二十日凌
    晨三時三十分許承前述概括犯意，與綽號「矮仔」之不詳姓名成年男子基於意圖
    自己不法所有之犯意聯絡，在高雄市前鎮區○○○○路岸邊，竊取丙○○所有之
    「編號００七號舢舨船」，嗣於同日凌晨四時五十五分許，在高雄市前鎮區○○○○路一八號前岸邊，當場為警查獲。
二、案經內政部警政署高雄港務警察所報請臺灣高雄地方法院檢察署檢察官偵查起訴
    。
    理  由
一、訊據被告乙○○、甲○○，均矢口否認右揭犯行。被告乙○○辯稱：伊住在桃園
    不可能去高雄偷油，伊不認識被告甲○○，且伊之行動電話曾換過號碼，號碼是
    0000000000，曾借給同學，另門號0000000000號行動電話
    已經沒有使用了云云。被告甲○○辯稱：伊於九十一年十一月十一日僅到現場幫
    忙搬動馬達，當時油管已插在「穩亨號」之油箱上；「編號００七號舢板船」係
    「矮仔』向林木火租的，伊並未竊取該船，且伊不認識被告廖佳濬云云。經查：
  (一)右揭被告乙○○竊得「大國源」小貨船，將之駛至「穩亨號」漁船旁後，再通知
    被告甲○○共同竊取「穩亨號」漁船之柴油，由被告二人將「大國源」上之塑膠
    油管連接「穩亨號」漁船之油箱，再以「大國源」上之抽水幫浦抽取「穩亨號」
    漁船油箱內之柴油，而以此方式著手竊取「穩亨號」漁船油箱內之柴油，並由被
    告甲○○在現場看守，被告乙○○則先行離去，嗣於同日凌晨零時五十分許被告
    甲○○為王廷富發現，而逃離現場，並於同日凌晨四時四十五分許，再受廖佳濬
    之指示返回現場割斷竊油所用之油管以湮滅證據，為警查獲乙節，業據被告甲○○迭於警訊、偵查及原審審理時坦承不諱（見九十年十一月十一日警訊筆錄、九
    十年十一月十一日偵查筆錄及原審九十一年八月三十日審判筆錄），核與證人王
    廷富原審證述：伊在「穩亨號」上顧船，於九十年十一月十一日凌晨零時五十分
    許發現被告甲○○在操控馬達，準備偷油，伊用手電筒照被告甲○○，被告甲○○要拿錢給伊，遭伊拒絕，當時海面上並無「穩亨號」之柴油油污等語綦詳（見
    原審卷第三二頁）；又警方於同日凌晨四時四十五分許查獲被告甲○○在現場切
    斷油管，海面上留有大量「穩亨號」之油污等情，有現場照片在卷可佐（高港警
    刑字第０一０四五號卷第二一頁），足見，被告共同竊油之犯行，已甚明顯。
  (二)又被告甲○○與被告乙○○並無嫌隙，且二人通話密集（詳後述），被告甲○○
    應無誣指被告乙○○之理；再觀以被告甲○○於九十年十一月十一日凌晨零時五
    十分許行竊「穩亨號」漁船油箱內之柴油，為「穩亨號」漁船工人王廷富發現後
    ，被告甲○○隨即逃離現場，嗣於同日凌晨四時五十五分許返回現場欲切斷竊油
    所用之油管，期間約四小時，被告甲○○之門號0000000000號行動電
    話，與被告廖佳濬之門號0000000000號，分別於九十一年十一月十一
    日凌晨一時五十四分、三時四十五分、四時十二分及四時四十六分，即案發當晚
    密集通話四次，倘被告乙○○未於竊取「大國源」後，通知被告甲○○共同行竊
    「穩亨號」柴油，為何被告甲○○會於竊取「穩亨號」柴油被發現，而逃離現場
    後，旋於該日一時五十四分與被告乙○○通話，並於同日四時四十六分通話後，
    隨即回到現場切斷油管以湮滅證據，而為警逮捕，益證被告甲○○於警偵訊及原
    審供稱：被告乙○○竊得「大國源」小貨船，將之駛至「穩亨號」漁船旁後，再
    通知伊甲○○共同竊取「穩亨號」漁船之柴油，嗣於同日凌晨零時五十分許被告
    甲○○為王廷富發現，而逃離現場，並於同日凌晨四時四十五分許，再受乙○○
    之指示返回現場割斷竊油所用之油管等語，核與事實相符；又洪郭杏所有供洪金
    木使用之高雄籍「大國源」小貨船一艘（上有抽水幫浦二具、塑膠油管二條），
    確於九十年十一月十一日凌晨零時許，在高雄市前鎮區○○○○路小貨船停靠區
    遭竊，業經洪金木於警訊時指訴綦詳（九十年十一月十一日警訊筆錄）。是以，
    被告乙○○竊取「大國源」小貨船及被告二人共同竊油之犯行，堪以認定。至被
    告乙○○辯以：伊不認識被告甲○○，伊所有0000000000號行動電話
    已經未使用云云。惟0000000000號門號行動電話，係被告乙○○所申
    請，有遠傳公司行動電話基本資料在卷可憑，被告所稱借予同學云云，卻竟提不
    出借用人之姓名、住所以供查證，所辯與常情有違，又九十年十一月十一日通聯
    紀錄，該支行動電話通話地點，確在高雄市○鎮區○○路一帶，且該行動電話確
    與被告甲○○之門號0000000000號行動電話，於案發當晚密集通話，
    業如前述，則被告廖佳濬前揭辯詞及被告甲○○於本院調查時翻異前詞，改稱與
    伊行竊偷油之人非乙○○云云，顯係卸飾及迴護之詞，不足採信。
  (三)丙○○所有之「編號００七號舢舨船」，確於九十二年十二月二十日，在高雄市
    ○○○○路一八號岸邊前發現遭竊，業經丙○○於警訊時指訴綦詳（九十年十二
    月二十日警訊筆錄），並有贓物認領保管單一紙在卷可稽（高港警刑字第０一一
    五六號卷第十三頁），且據被告甲○○於警訊時供陳：伊於九十年十二月二十日
    凌晨三時三十分許，與一名綽號「矮仔」在漁港北一路竊取「編號００七號舢舨
    船」，由伊將該船駛離，而於同日凌晨四時五十五分許在高市○○○○路十八號
    前岸邊為警查獲等語明確，則「編號００七號舢舨船」係被告廖佳濬與綽號「矮
    仔」共同竊取，應堪認定。至被告甲○○於偵查及審理中翻異前詞辯稱：「編號
    ００七號舢板船」係「矮仔」向林木火租的，伊並未竊取該船云云，惟經本院請
    其帶同林木火或提供林木火之住所以供本院查證，被告甲○○均無法帶同到案及
    提出姓名住所，況如「矮仔」已向林木火承租該舢舨船，被告甲○○既有正當權
    源使用該船，為何會於警訊時坦承其與「矮仔」共同竊盜之犯行，顯與常情有違
    ，被告甲○○上開辯詞，不足採信。又證人丙○○於警訊時證稱：因該舢舨船有
    五、六位股東，林木火將該船借給被告，因伊不知情，才向警方報案云云，惟丙○○於警訊時證稱，該舢舨船係伊所有，登記於伊叔公蘇萬居名下（九十年十二
    月二十日警訊筆錄），並未提及該船係共有之情，則該船是否係五、六位股東共
    有，顯有可疑；再者，丙○○證述林木火將舢舨船借給被告，被告甲○○辯稱林
    木火將舢舨船借給「矮仔」，則林木火究係將舢舨船借給被告或「矮仔」，丙○○與被告甲○○供述亦不相同。是以，丙○○前揭證述，應係迴護之詞，不足採
    信。「編號００七號舢舨船」係被告甲○○與「矮仔」共同竊取，應堪認定。
(四)本件事證已臻明確，被告二人犯行洵堪認定，應依法加以論科。
三、核被告所為，均係犯刑法第三百二十條第一項竊盜既遂及同條第三項、第一項竊
    盜未遂罪。被告二人就前揭竊取「穩亨號」柴油未遂部分、被告甲○○與綽號「
    矮仔」之不詳姓名成年男子就前揭竊取「編號００七號舢舨」部分，有犯意聯絡
    及行為分擔，應論以共同正犯。又被告二人前後二次竊盜犯行，時間緊接，觸犯
    構成要件相同之罪名，顯係基於概括犯意為之，為連續犯，被告乙○○應以情節
    較重之九十年十一月十一日竊取「大國源」小貨船論以一罪，被告甲○○應以情
    節較重之九十年十二月二十日竊取「編號００七號舢舨船」論以一罪，並均依刑
    法第五十六條之規定加重其刑。
四、原審就被告乙○○部分，以其罪證明確，適用刑法第五十六條、第三百二十條第
    一項，第二十八條、罰金罰鍰提高標準條例第一條前段，審酌被告乙○○之犯罪
    動機、目的、手段，及其生活狀況、品行、智識程度，暨犯後一再飾詞卸責，惡
    性非微，犯後態度不佳等一切情狀，量處有期徒刑七月，經核認事用法並無不符
    ，量刑亦稱允當，被告乙○○上訴意旨，否認犯罪，指摘原判決不當，為無理由
    ，另檢察官上訴意旨，認被告乙○○亦有行竊「編號００七號舢舨船」為由，指
    摘原判決不當，亦無理由，均應予駁回。另原審就被告甲○○部分予以論罪科刑
    ，固非無見。惟查：原審就被告甲○○於九十年十二月二十日凌晨三時三十分許
    ，與綽號「矮仔」不詳成年男子共同竊取丙○○所有之「編號００七舢舨船」部
    分，疏未詳查，即認被告甲○○該部分犯罪不能證明，容有未洽。檢察官上訴意
    旨，以此指摘原判決採證不當，為有理由，自應由本院撤銷改判。爰審酌被告甲○○之犯罪動機、目的、手段，及其生活狀況、品行、智識程度，暨其犯後態度
    等一切情狀，量處如主文所示之刑，以示儆懲。
五、至公訴意旨雖認被告甲○○與被告廖佳濬共同竊得「大國源」小貨船，惟訊據被
    告甲○○堅決否認涉犯此部分犯行，且查無其他積極證據足認「大國源」小貨船
    係遭被告甲○○竊取，該船係被告廖佳濬單獨竊取，已如前述，且查無其他證據
    足認被告甲○○有行竊大國源小貨船之犯行，茲因公訴意旨認此部分與前揭論罪
    科刑之部分，有裁判上一罪關係，爰不另為無罪之諭知，附此敘明。
六、至於併辦意旨，以被告乙○○即係與被告甲○○共同三竊之矮仔，認被告乙○○
    亦有行竊「編號００七號舢舨船」，惟查共同被告甲○○固曾指稱矮仔即是乙○○，惟其後即又供稱矮仔另有其人，前後指述不一，另甲○○與乙○○之行動電
    話雖於十二月二十日七時四分及同日二十三時五十分有通聯，惟此部分距甲○○
    行竊時間已久，尚難憑此即認足以佐證甲○○指稱乙○○共同行竊之供述屬實，
    此外並無其他證據足以佐證被告甲○○之供述，是就此部分尚難認定乙○○此部
    分犯行，本院自無從加以審理。
據上論結，應依刑事訴訟法第三百六十八條、第三百六十九條第一項前段、第三百六
十四條、第二百九十九條第一項前段、刑法第二十八條、第五十六條、第三百二十條
第一項，罰金罰鍰提高標準條例第一條前段，判決如主文。
本案經檢察官張其主到庭執行職務。
中      華     民     國      九十二    年      三      月     二十七   日
                              臺灣高等法院高雄分院刑事第五庭
                                  審判長法官  吳水木
                        法官  洪慶鐘
                                        法官  趙文淵
右正本證明與原本無異。
不得上訴。
                                  法院書記官  林采瑩
中    華    民    國      九十二      年      三      月    二十八    日
附錄法條：
刑法第三百二十條
意圖為自己或第三人不法之所有，而竊取他人之動產者，為竊盜罪，處五年以下有期
徒刑、拘役或五百元以下罰金。
意圖為自己或第三人不法利益，而竊佔他人之不動產者，依前項之規定處斷。
前二項之未遂犯罰之。


司法院資訊處製作；財團法人民間司法改革基金會備份。
